【裁判字號】    89,簡上,6
【裁判日期】    901022
【裁判案由】    動產擔保交易法
【裁判全文】
臺灣臺北地方法院刑事判決                            八十九年度簡上字第六號
    上  訴  人
    即  被  告  甲○○
    選任辯護人  江松鶴
右上訴人即被告因動產擔保交易法案件，不服本院台北簡易庭八十七年北簡字第八八
二號，中華民國八十八年五月三十一日所為第一審簡易判決（聲請簡易判決處刑案號
：臺灣臺北地方法院檢察署八十七年度毒偵字第一一九七一號），提起上訴，本院管
轄第二審之合議庭判決如左：
    主  文
上訴駁回。
甲○○緩刑貳年。
    事  實
一、甲○○同意由友人章美蓮以其名義於民國（下同）八十五年六月二十九日，在台
    北縣中和市○○路五九七號，與台灣松下電器股份有限公司（下稱台灣松下公司
    ）訂立附條件買賣契約，約定以新台幣（下同）三萬三千九百元，向台灣松下公
    司購買冷氣機一台，價款分十三期給付，價款於付清之前，該冷氣仍屬台灣松下
    公司所有，且不得將標的物遷移所約定之台北市○○○路○段一二三巷十九號三
    樓之放置處所，為動產擔保交易之債務人，然甲○○竟意圖為自己不法之利益，
    於繳納八期分期價款後，即拒絕給付其餘價款一萬三千元，並將該冷氣遷移上開
    處所，致生損害於債權人台灣松下公司。
二、案經台灣松下公司訴請台灣台北地方法院檢察署檢察官聲請以簡易判決處刑。
    理  由
一、訊據上訴人即被告甲○○固坦承於八十五年六月二十九日，以其名義，在台北縣
    中和市○○路五九七號，與台灣松下電器股份有限公司（下稱台灣松下公司）訂
    立附條件買賣契約，約定以新台幣（下同）三萬三千九百元，向台灣松下公司購
    買冷氣機一台，且於搬家時將冷氣搬離約定放置之上開處所之事實不諱，然辯稱
    因友人章美蓮欠伊錢，且信用不佳，才以其名義購買，冷氣由伊使用，以保障伊
    權利，伊有問章美蓮價款有無繳清，章美蓮告知已繳清，伊不知道尚未繳清，並
    無違法之故意云云。經查：
（一）、本件附條件買賣契約係章美蓮拿上訴人之身分證及印章辦理簽約，章美蓮並
        以上訴人之名義在契約書上簽名之事實，除據上訴人供認不諱外，並經證人
        即辦理本件契約之台灣松下公司承辦分期付款業務之職員江建德到庭證述屬
        實，證人並證述因上訴人信用良好，所以要求以上訴人名義做申購人，事後
        也有向上訴人確認無誤，上訴人也表示同意等詞。並有附條件買賣契約書在
        卷可稽，足認上訴人確知以其本人名義為買受人簽訂附條件買賣契約之事實
        。
（二）、前揭冷氣裝設於上訴人之居所，由上訴人使用，搬家時還將之搬走，顯然該
        冷氣確係為上訴人而購買，僅分期款由章美蓮支付而已，且上訴人既係契約
        之購買名義人，則分期款有無付清，冷氣能否遷移，違約責任為何？上訴人
        自應負明瞭之責。
（三）、上訴人復辯稱章美蓮並未告知附條件買賣及分期款未繳清之事實云云。然上
        訴人自承之前曾以附條件買賣之方式向台灣松下公司購買過二、三十萬之物
        品，顯然其對附條件分期付款買賣之物品，在價款未付清之前不得遷移，否
        則要負刑責之規定甚為明瞭，自不得諉稱不知於價款未繳清前，不得將標的
        物遷移契約約定之放置處所。又上訴人既以自己名義購買冷氣，分期價金已
        否付清，應負查明之責，不能以其與章美蓮之間有債務關係，在附條件買賣
        契約未屆滿前，未經查證即可不負繳款之責。上訴人於價款未繳清之前，又
        將冷氣搬離約定之放置處所，顯然有違附條件買賣契約之約定，故而，本件
        事證明確，上訴人所辯不足採信，犯行堪以認定。
二、核上訴人所為，係犯動產擔保交易法第三十八條之罪。原審引用上開規定，及刑
    法第十一條前段、第四十二條第二項，罰金罰鍰提高標準條例第一條前段、第二
    條，判處上訴人罰金六千元，如易服勞役以三百元折算一日，認事用法，均無違
    誤，量刑亦屬允當。上訴意旨猶執前開辯詞，提起上訴，指摘原判決不當，非有
    理由，應予駁回。末查：上訴人未曾有何前科，有台灣高等法院檢察署刑案紀錄
    簡覆表可稽，本件犯罪所生危害輕微，上訴人於事後復已繳清其餘款項，與被害
    人台灣松下公司達成和解，業經上訴人於本院八十九年三月二日調查庭時當場交
    付一萬三千元予被害人之代理人，有筆錄在卷可憑，是本院認上訴人經此教訓，
    當知警惕，無再犯之虞，原審所宣告之刑以暫不執行為適當，爰併諭知緩刑二年
    ，以啟自新。
三、據上論斷，應依刑事訴訟法第四百五十五條之一第三項、第三百六十八條，刑法
    第七十四條第一款，判決如主文。
本案經檢察官田炳麟到庭執行職務
中      華        民        國      九十    年    十    月   二十二    日
                                         台灣臺北地方法院刑事第二庭
                                             審判長法  官  劉  壽  嵩
                       法  官  張  宇  樞
                                                   法  官  曾  正  龍
右正本證明與原本無異。
                                                   書記官  彭  自  青
中      華        民        國      九十    年    十一  月   二十一    日
本判決不得上訴。
附錄本案論罪科刑法條：
動產擔保交易法第三十八條
動產擔保交易之債務人，意圖不法之利益，將標的物遷移、出賣、出質、移轉、抵押
或為其他處分，致生損害於債權人者，處三年以下有期徒刑、拘役或科或併科六千元
以下之罰金。


司法院資訊處製作；財團法人民間司法改革基金會備份。
